ACORDAO-COMPLETO-2504593

ACÓRDÃO 17194/2021 ATA 35/2021 - SEGUNDA CÂMARA

VISTOS, relatados e discutidos estes autos de tomada de contas especial instaurada em desfavor de Focus Rio Produções Culturais Ltda. e seus dirigentes Maria Fernanda Zagatto Krug de Arruda Ribeiro e Antonio de Arruda Ribeiro Junior, em razão da omissão do dever de prestar contas dos recursos captados por força do projeto cultural Pronac 1111965, cujo objeto era a realização de "Série musical com a realização de 120 concertos gratuitos de música erudita e instrumental com importantes grupos musicais (nacionais e internacionais) " realizadas em cidades de cinco diferentes estados do Brasil, entre maio e dezembro de 2012, com valores captados de R$ 2.265.000,00,
ACORDAM os Ministros do Tribunal de Contas da União, reunidos em Sessão da Segunda Câmara, diante das razões expostas pelo Relator, em:
9.1. julgar irregulares, nos termos dos arts. 1º, inciso I, do art. 16, inciso III, alínea "a" e "c", da Lei nº  8.443, de 1992, c/c o art. 19 e o art. 23, inciso III, da mesma Lei, as contas dos responsáveis Focus Rio Produções Culturais Ltda., Maria Fernanda Zagatto Krug de Arruda Ribeiro e Antonio de Arruda Ribeiro Junior, condenando-os solidariamente ao pagamento das importâncias discriminadas, atualizadas monetariamente e acrescidas dos juros de mora calculados a partir das datas discriminadas até a data da efetiva quitação do débito, fixando-lhes o prazo de quinze dias, para que comprovem o recolhimento das referidas quantias aos cofres do Fundo Nacional de Cultura, nos termos do art. 23, inciso III, alínea "a", da Lei nº  8.443, de 1992, c/c o art. 214, inciso III, alínea "a", do Regimento Interno;
	DATA
	VALOR (R$) 
	Débito/Crédito

	18/4/2012
	650.000,00
	Débito

	30/4/2018
	5,32
	Crédito

	10/5/2012
	60.000,00
	Débito

	8/11/2012
	325.000,00
	Débito

	26/12/2013
	230.000,00
	Débito

	30/12/2013
	90.000,00
	Débito

	30/12/2014
	450.000,00
	Débito

	29/12/2015
	400.000,00
	Débito

	30/12/2015
	60.000,00
	Débito

9.2. aplicar individualmente aos responsáveis Focus Rio Produções Culturais Ltda., Maria Fernanda Zagatto Krug de Arruda Ribeiro e Antonio de Arruda Ribeiro Junior, a multa prevista no art. 57 da Lei nº  8.443, de 1992, c/c o art. 267 do Regimento Interno, no valor de R$ 150.000,00 (cento e cinquenta mil reais) , fixando-lhes o prazo de quinze dias, a contar da notificação, para que comprovem, nos termos do art. 214, inciso III, alínea "a", do Regimento Interno, o recolhimento das dívidas aos cofres do Tesouro Nacional, atualizadas monetariamente desde a data deste acórdão até a do efetivo recolhimento, se pagas após o vencimento, na forma da legislação em vigor;
9.3. autorizar, desde logo, se requerido, com fundamento no art. 28, inciso I, da Lei nº  8.443, de 1992, c/c o art. 217, §§ 1º e 2º do Regimento Interno, o pagamento da dívida em até 36 parcelas, incidindo, sobre cada parcela, corrigida monetariamente, os correspondentes acréscimos legais, fixando-lhes o prazo de quinze dias, a contar do recebimento da notificação, para comprovarem o recolhimento da primeira parcela, e de trinta dias, a contar da parcela anterior, para comprovarem os recolhimentos das demais parcelas, devendo incidir, sobre cada valor mensal da dívida mencionada no item 9.1 os juros de mora devidos, na forma prevista na legislação em vigor, alertando os responsáveis de que a falta de comprovação do recolhimento de qualquer parcela importará o vencimento antecipado do saldo devedor, nos termos do § 2º do art. 217 do Regimento Interno;
9.4. autorizar, desde logo, a cobrança judicial da dívida, caso não atendida a notificação, na forma do disposto no art. 28, inciso II, da Lei nº 8.443, de 1992;
9.5. dar ciência deste acórdão aos responsáveis e à Secretaria Especial da Cultura, informando-os de que seu inteiro teor, incluindo o relatório e o voto que o precedem, podem ser acessados em www.tcu.gov.br/acordaos;
9.6. enviar cópia dessa decisão à Procuradoria da República no Rio de Janeiro, informandoa de que seu inteiro teor, incluindo o relatório e o voto que a precedem, podem ser acessados em www.tcu.gov.br/acordaos, e fornecendo-lhe os demais esclarecimentos cabíveis.

TOMADA DE CONTAS ESPECIAL. TCE instaurada pelo(a) Secretaria Especial de Cultura em razão de Omissão no dever de prestar contas, Lei Rouanet, que teve por objeto Série musical com a realização de 120 concertos gratuitos de música erudita e instrumental com importantes grupos musicais (nacionais e internacionais). Os concertos serão realizados em cidades de 5 diferentes estados do Brasil - Bahia, Maranhão, Piauí, Amazonas e Rio de Janeiro - entre os meses de maio e dezembro de 2012. (nº da TCE no sistema: 1984/2018).

Segunda Câmara

Focus Rio Produções Culturais Ltda. (CNPJ 05.087.958/000185).

3. Responsáveis: Antonio de Arruda Ribeiro Junior (CPF 025.039.19880); Focus Rio Produções Culturais Ltda (CPF 05.087.958/000185); Maria Fernanda Zagatto Krug de Arruda Ribeiro (CPF XXX.264.818-XX)

13.1. Ministros presentes: Bruno Dantas (Presidente), Augusto Nardes, Aroldo Cedraz e Raimundo Carreiro (Relator).
13.2. Ministros-Substitutos presentes: Marcos Bemquerer Costa e André Luís de Carvalho.

ACORDAO-COMPLETO-2556365

Acórdão 7032/2022 - Segunda Câmara

RAIMUNDO CARREIRO

Trata-se de Tomada de Contas Especial instaurada em desfavor de Focus Rio Produções Culturais Ltda. e de Maria Fernanda Zagatto Krug de Arruda Ribeiro e de Antonio de Arruda Ribeiro Junior, na qualidade de seus dirigentes, em razão da omissão do dever de prestar contas dos recursos captados por força do projeto cultural Pronac 1111965. O objeto do projeto era a realização de "Série musical com a realização de 120 concertos gratuitos de música erudita e instrumental com importantes grupos musicais (nacionais e internacionais) ", em cidades de cinco diferentes estados do Brasil - Bahia, Maranhão, Piauí, Amazonas e Rio de Janeiro - entre maio e dezembro de 2012 (peça 2, p. 1) . A empresa proponente captou recursos autorizados, no montante de R$ 2.265.000,00 (peça 7) . 

FASE INTERNA
O tomador de contas, cujo relatório conclusivo se encontra à peça 51, constatou a irregularidade mencionada e débito no valor de R$ 2.264.994,68. Atribuiu a responsabilidade às pessoas mencionadas.
A Controladoria Geral da União (CGU) , em relatório de auditoria (peça 52) , acompanhou o parecer do Tomador de Contas. Destarte, certificou a irregularidade das contas em apreciação (peça 53) , tendo a autoridade ministerial competente atestado haver tomado conhecimento de suas conclusões (peça 55) .
EXAME PRELIMINAR
O disposto no art. 10 da IN n.º 71, de 2012 foi observado, uma vez que constam dos autos os documentos elencados no referido dispositivo normativo que se enquadram ao caso vertente e que possibilitam a análise do mérito da questão em debate e o amplo exercício do contraditório e do direito de defesa.
CITAÇÃO
Os responsáveis Focus Rio Produções Culturais Ltda. e de seus dirigentes Maria Fernanda Zagatto Krug de Arruda Ribeiro e Antonio de Arruda Ribeiro Junior foram citados solidariamente pela seguinte irregularidade (peça 58, p. 4) :
Irregularidade: não comprovação da boa e regular aplicação dos recursos federais repassados à FOCUS RIO PRODUÇÕES CULTURAIS LTDA, em face da omissão no dever de prestar contas dos valores transferidos, no âmbito do projeto incentivado, no período de 18/4/2012 a 31/12/2016, cujo prazo encerrou-se em 30/1/2017.
Os responsáveis Antonio de Arruda Ribeiro Junior e Maria Fernanda Zagatto Krug de Arruda Ribeiro foram chamados em audiência pela seguinte irregularidade (peça 58, p. 5) :
Irregularidade: não cumprimento do prazo originalmente estipulado para prestação de contas do projeto incentivado, cujo prazo encerrou-se em 30/1/2017.
 
Os responsáveis apresentaram defesa conjunta às peças 84-94.
ANÁLISE DE MÉRITO 
A seguir, com fundamento no art. 1º, § 3º, inciso I, da Lei nº 8.443, de 1992, transcrevo excerto do exame da matéria tratada nos autos levado a efeito pela Secretaria de Controle Externo de Tomada de Contas Especial (SecexTCE) à peça 104, ratificado pelo titular da unidade técnica à peça 106.
HISTÓRICO
Em 3/7/2018, com fundamento na IN/TCU 71/2012, alterada pela IN/TCU 76/2016 e DN/TCU 155/2016, o dirigente da instituição Secretaria Especial da Cultura autorizou a instauração da tomada de contas especial (peça 30) . O processo foi registrado no sistema e-TCE com o número 1984/2018.
A Portaria 0719/2011, de 9/12/2011, autorizou a captação do valor de apoio, totalizando R$ 3.217.150,00, no período de 12/12/2011 a 31/12/2015 (peça 5) , com prazo para execução dos recursos de 18/4/2012 a 31/12/2016, recaindo o prazo para prestação de contas em 30/1/2017.
A empresa proponente captou recursos autorizados, no montante de R$ 2.265.000,00, conforme atestam os recibos (peça 7) e/ou extratos bancários (peças 8, 9, 10, 11, 13, 16, 18 e 27) .
O fundamento para a instauração da Tomada de Contas Especial, conforme consignado na matriz de responsabilização elaborada pelo tomador de contas, foi a constatação da seguinte irregularidade: 
Omissão no dever de prestar contas do Pronac 11-11965, referente ao projeto "Concertos Focus Rio".
Os responsáveis arrolados na fase interna foram devidamente comunicados e, diante da ausência de justificativas suficientes para elidir a irregularidade e da não devolução dos recursos, instaurou-se a tomada de contas especial.
No relatório (peça 51) , o tomador de contas concluiu que o prejuízo importaria no valor original de R$ 2.264.994,68, imputando-se a responsabilidade à Focus Rio Produções Culturais Ltda. e a Maria Fernanda Zagatto Krug de Arruda Ribeiro e Antonio de Arruda Ribeiro Junior, na condição de dirigentes.
Em 1/7/2019, a Controladoria-Geral da União emitiu o relatório de auditoria (peça 52) , em concordância com o relatório do tomador de contas. O certificado de auditoria e o parecer do dirigente do órgão de controle interno concluíram pela irregularidade das presentes contas (peças 53 e 54) .
Em 15/7/2019, o ministro responsável pela área atestou haver tomado conhecimento das conclusões contidas no relatório e certificado de auditoria, bem como do parecer conclusivo do dirigente do órgão de controle interno, manifestando-se pela irregularidade das contas, e determinou o encaminhamento do processo ao Tribunal de Contas da União (peça 55) .
Na instrução inicial (peça 58) , analisando-se os documentos nos autos, concluiu-se pela necessidade de realização de citação e audiência, nos termos abaixo:
a) realizar a citação, com fundamento nos arts. 10, § 1º, e 12, incisos I e II, da Lei 8.443/1992 c/c o art. 202, incisos I e II, do RI/TCU, para que, no prazo de quinze dias, os responsáveis abaixo indicados, em decorrência das condutas praticadas, apresentem alegações de defesa e/ou recolham, aos cofres especificados, a quantia abaixo indicada, atualizada monetariamente a partir da respectiva data até o efetivo recolhimento, abatendo-se na oportunidade a quantia eventualmente ressarcida, na forma da legislação em vigor, que geraram as irregularidades demonstradas a seguir:
Débito relacionado ao responsável Focus Rio Culturais Ltda. (CNPJ: 05.087.958/0001-85) , na condição de contratado, em solidariedade com Antonio de Arruda Ribeiro Junior e Maria Fernanda Zagatto Krug de Arruda Ribeiro.
Irregularidade: não comprovação da boa e regular aplicação dos recursos federais repassados à FOCUS RIO PRODUÇÕES CULTURAIS LTDA, em face da omissão no dever de prestar contas dos valores transferidos, no âmbito do projeto incentivado, no período de 18/4/2012 a 31/12/2016, cujo prazo encerrou-se em 30/1/2017.
Evidências da irregularidade: Recibo de incentivo (peça 7) , Defesa/manifestação do responsável (peça 17) , Portaria de aprovação do projeto (peça 5) , Extrato bancário conta específica, da data dos créditos até o encerramento da movimentação (peça 10) , Portaria de Prorrogação da Captação (peça 15) , Parecer com recomendação para aprovação/reprovação do projeto (peça 22) , Extrato bancário conta específica, da data dos créditos até o encerramento da movimentação (peça 8) , Extrato bancário conta específica, da data dos créditos até o encerramento da movimentação (peça 16) , Contrato social da Empresa Proponente (peça 6) , Solicitação de apoio a projetos (peça 1) , Portaria de Prorrogação da Captação (peça 12) , Ata de aprovação do projeto pelo Conselho/Comissão (peça 2) , Extrato bancário conta específica, da data dos créditos até o encerramento da movimentação (peça 9) , Extrato bancário conta específica, da data dos créditos até o encerramento da movimentação (peça 11) e Determinação/recomendação de instauração (peça 30) .
Normas infringidas: parágrafo único do art. 70 da Constituição Federal; art. 145 do Decreto 93.872/1986; art. 56 da Portaria Interministerial MPOG/MF/CGU 127/2008; Lei 8.313/1991; IN MinC 1/2010; IN 1/2012; art. 90, parágrafo único, da IN MinC 1/2013; art. 106, inciso III, alínea "a", da IN MinC 1/2017; art. 51, inciso III, alínea "a", da IN 5/2017.
Cofre credor: Tesouro Nacional.
Valor atualizado do débito (sem juros) em 8/8/2019: R$ 3.113.843,89
Conduta: nas parcelas D1 a D8 - não demonstrar a boa e regular aplicação dos recursos federais recebidos e geridos por meio do instrumento em questão, no período de 18/4/2012 a 31/12/2016, em face da omissão na prestação de contas, cujo prazo encerrou-se em 30/1/2017.
Nexo de causalidade: a conduta descrita impediu o estabelecimento do nexo causal entre as possíveis despesas efetuadas com os recursos recebidos, no âmbito do instrumento em questão, no período de 18/4/2012 a 31/12/2016.
Culpabilidade: não há excludentes de ilicitude, de culpabilidade e de punibilidade; é razoável supor que o administrador responsável pela pessoa jurídica tinha consciência da ilicitude de sua conduta; era exigível conduta diversa da praticada, desincumbir-se do seu dever por meio da apresentação da prestação de contas no prazo e forma devidos.
Débito relacionado à responsável Maria Fernanda Zagatto Krug de Arruda Ribeiro (CPF: XXX.264.818-XX) , na condição de dirigente, em solidariedade com Antonio de Arruda Ribeiro Junior e Focus Rio Culturais Ltda.
Irregularidade: não comprovação da boa e regular aplicação dos recursos federais repassados à FOCUS RIO PRODUÇÕES CULTURAIS LTDA, em face da omissão no dever de prestar contas dos valores transferidos, no âmbito do projeto incentivado, no período de 18/4/2012 a 31/12/2016, cujo prazo encerrou-se em 30/1/2017.
Evidências da irregularidade: Recibo de incentivo (peça 7) , Defesa/manifestação do responsável (peça 17) , Portaria de aprovação do projeto (peça 5) , Extrato bancário conta específica, da data dos créditos até o encerramento da movimentação (peça 10) , Portaria de Prorrogação da Captação (peça 15) , Parecer com recomendação para aprovação/reprovação do projeto (peça 22) , Extrato bancário conta específica, da data dos créditos até o encerramento da movimentação (peça 8) , Extrato bancário conta específica, da data dos créditos até o encerramento da movimentação (peça 16) , Contrato Social da Empresa Proponente (peça 6) , Solicitação de apoio a projetos (peça 1) , Portaria de Prorrogação da Captação (peça 12) , Ata de aprovação do projeto pelo Conselho/Comissão (peça 2) , Extrato bancário conta específica, da data dos créditos até o encerramento da movimentação (peça 9) , Extrato bancário conta específica, da data dos créditos até o encerramento da movimentação (peça 11) e Determinação/recomendação de instauração (peça 30) .
Normas infringidas: parágrafo único do art. 70 da Constituição Federal; art. 145 do Decreto 93.872/1986; art. 56 da Portaria Interministerial MPOG/MF/CGU 127/2008; Lei 8.313/1991; IN MinC 1/2010; IN 1/2012; art. 90, parágrafo único, da IN MinC 1/2013; art. 106, inciso III, alínea "a", da IN MinC 1/2017; art. 51, inciso III, alínea "a", da IN 5/2017.
Cofre credor: Tesouro Nacional.
Valor atualizado do débito (sem juros) em 8/8/2019: R$ 3.113.843,89
Conduta: nas parcelas D1 a D8 - omissão no dever de prestar contas do Pronac 11-11965, referente ao projeto "Concertos Focus Rio".
Nexo de causalidade: a conduta descrita impediu o estabelecimento do nexo causal entre as possíveis despesas efetuadas com os recursos recebidos, no âmbito do instrumento em questão, no período de 18/4/2012 a 31/12/2016.
Culpabilidade: não há excludentes de ilicitude, de culpabilidade e de punibilidade; é razoável supor que a responsável tinha consciência da ilicitude de sua conduta; era exigível conduta diversa da praticada, desincumbir-se do seu dever por meio da apresentação da prestação de contas no prazo e forma devidos.
Débito relacionado ao responsável Antonio de Arruda Ribeiro Junior (CPF: XXX.039.198-XX) , na condição de dirigente, em solidariedade com Focus Rio Culturais Ltda e Maria Fernanda Zagatto Krug de Arruda Ribeiro.
Irregularidade: não comprovação da boa e regular aplicação dos recursos federais repassados à FOCUS RIO PRODUÇÕES CULTURAIS LTDA, em face da omissão no dever de prestar contas dos valores transferidos, no âmbito do projeto incentivado, no período de 18/4/2012 a 31/12/2016, cujo prazo encerrou-se em 30/1/2017.
Evidências da irregularidade: Recibo de incentivo (peça 7) , Defesa/manifestação do responsável (peça 17) , Portaria de aprovação do projeto (peça 5) , Extrato bancário conta específica, da data dos créditos até o encerramento da movimentação (peça 10) , Portaria de Prorrogação da Captação (peça 15) , Parecer com recomendação para aprovação/reprovação do projeto (peça 22) , Extrato bancário conta específica, da data dos créditos até o encerramento da movimentação (peça 8) , Extrato bancário conta específica, da data dos créditos até o encerramento da movimentação (peça 16) , Contrato Social da Empresa Proponente (peça 6) , Solicitação de apoio a projetos (peça 1) , Portaria de Prorrogação da Captação (peça 12) , Ata de aprovação do projeto pelo Conselho/Comissão (peça 2) , Extrato bancário conta específica, da data dos créditos até o encerramento da movimentação (peça 9) , Extrato bancário conta específica, da data dos créditos até o encerramento da movimentação (peça 11) e Determinação/recomendação de instauração (peça 30) .
Normas infringidas: parágrafo único do art. 70 da Constituição Federal; art. 145 do Decreto 93.872/1986; art. 56 da Portaria Interministerial MPOG/MF/CGU 127/2008; Lei 8.313/1991; IN MinC 1/2010; IN 1/2012; art. 90, parágrafo único, da IN MinC 1/2013; art. 106, inciso III, alínea "a", da IN MinC 1/2017; art. 51, inciso III, alínea "a", da IN 5/2017.
Cofre credor: Tesouro Nacional.
Valor atualizado do débito (sem juros) em 8/8/2019: R$ 3.113.843,89
Conduta: nas parcelas D1 a D8 - não demonstrar a boa e regular aplicação dos recursos federais recebidos e geridos por meio do instrumento em questão, no período de 18/4/2012 a 31/12/2016, em face da omissão na prestação de contas, cujo prazo encerrou-se em 30/1/2017.
Nexo de causalidade: a conduta descrita impediu o estabelecimento do nexo causal entre as possíveis despesas efetuadas com os recursos recebidos, no âmbito do instrumento em questão, no período de 18/4/2012 a 31/12/2016.
Culpabilidade: não há excludentes de ilicitude, de culpabilidade e de punibilidade; é razoável supor que o responsável tinha consciência da ilicitude de sua conduta; era exigível conduta diversa da praticada, desincumbir-se do seu dever por meio da apresentação da prestação de contas no prazo e forma devidos.
b) informar aos responsáveis que, caso venham a ser condenados pelo Tribunal, os débitos ora apurados serão acrescidos de juros de mora, nos termos do § 1º do art. 202 do RI/TCU;
c) esclarecer aos responsáveis, em obediência ao art. 12, § 2º, da Lei 8.443/1992, e ao art. 12, inciso VI, da Resolução TCU 170/2004, que o recolhimento tempestivo do débito somente saneará o processo caso seja reconhecida a sua boa-fé e não se constate outra irregularidade nas contas; 
d) realizar a audiência dos responsáveis abaixo indicados, com fundamento nos arts. 10, § 1º, e 12, incisos I e III, da Lei 8.443/1992, c/c o art. 202, incisos I e III, do RI/TCU, para que, no prazo de quinze dias, apresente razões de justificativa quanto as condutas praticadas que geraram as irregularidades demonstradas a seguir:
Responsável: Maria Fernanda Zagatto Krug de Arruda Ribeiro (CPF: XXX.264.818-XX) , na condição de dirigente
Irregularidade: não cumprimento do prazo originalmente estipulado para prestação de contas do projeto incentivado, cujo prazo encerrou-se em 30/1/2017.
Normas infringidas: parágrafo único do art. 70 da Constituição Federal; art. 145 do Decreto 93.872/1986; art. 56 da Portaria Interministerial MPOG/MF/CGU 127/2008.
Conduta: descumprir o prazo originalmente estipulado para prestação de contas dos recursos federais recebidos à conta do instrumento em questão, o qual se encerrou em 30/1/2017
Nexo de causalidade: a conduta descrita impediu o estabelecimento do nexo causal entre as possíveis despesas efetuadas com os recursos recebidos, no âmbito do instrumento em questão, no período de 18/4/2012 a 31/12/2016.
Culpabilidade: não há excludentes de ilicitude, de culpabilidade e de punibilidade; é razoável supor que a responsável tinha consciência da ilicitude de sua conduta; era exigível conduta diversa da praticada, qual seja, desincumbir-se do seu dever por meio da apresentação da prestação de contas no prazo e forma devidos.
Responsável: Antonio de Arruda Ribeiro Junior (CPF: XXX.039.198-XX) , na condição de dirigente
Irregularidade: não cumprimento do prazo originalmente estipulado para prestação de contas do projeto incentivado, cujo prazo encerrou-se em 30/1/2017.
Normas infringidas: parágrafo único do art. 70 da Constituição Federal; art. 145 do Decreto 93.872/1986; art. 56 da Portaria Interministerial MPOG/MF/CGU 127/2008.
Conduta: descumprir o prazo originalmente estipulado para prestação de contas dos recursos federais recebidos à conta do instrumento em questão, o qual se encerrou em 30/1/2017
Nexo de causalidade: a conduta descrita impediu o estabelecimento do nexo causal entre as possíveis despesas efetuadas com os recursos recebidos, no âmbito do instrumento em questão, no período de 18/4/2012 a 31/12/2016.
Culpabilidade: não há excludentes de ilicitude, de culpabilidade e de punibilidade; é razoável supor que o responsável tinha consciência da ilicitude de sua conduta; era exigível conduta diversa da praticada, qual seja, desincumbir-se do seu dever por meio da apresentação da prestação de contas no prazo e forma devidos.
Em cumprimento ao pronunciamento da unidade (peça 60) , foram efetuadas citação e audiência dos responsáveis, nos moldes adiante:
 Focus Rio Produções Culturais Ltda. - promovida a citação do responsável, conforme delineado adiante:
	Comunicação: Ofício 6993/2019 - Seproc (peça 65) 
Data da Expedição: 23/10/2019
Data da Ciência: 25/10/2019 (peça 69) 
Nome Recebedor: Israel Estevam de Lima
Observação: Ofício enviado para o endereço do responsável, conforme pesquisa na base de dados no sistema da Receita Federal, custodiada pelo TCU.
Fim do prazo para a defesa: 9/11/2019
	
 Maria Fernanda Zagatto Krug de Arruda Ribeiro - promovida a citação e audiência da responsável, conforme delineado adiante:
	Comunicação: Ofício 6994/2019 - Seproc (peça 66) 
Data da Expedição: 23/10/2019
Data da Ciência: 25/10/2019 (peça 68) 
Nome Recebedor: Marcos Antonio
Observação: Ofício enviado para o endereço do responsável, conforme pesquisa na base de dados no sistema da Receita Federal, custodiada pelo TCU.
Fim do prazo para a defesa: 9/11/2019
	
 Antonio de Arruda Ribeiro Junior - promovida a citação e audiência do responsável, conforme delineado adiante:
	Comunicação: Ofício 6992/2019 - Seproc (peça 64) 
Data da Expedição: 23/10/2019
Data da Ciência: 25/10/2019 (peça 67) 
Nome Recebedor: Marcos Antonio
Observação: Ofício enviado para o endereço do responsável, conforme pesquisa na base de dados no sistema da Receita Federal, custodiada pelo TCU.
Fim do prazo para a defesa: 9/11/2019
	
Os responsáveis compareceram aos autos, solicitaram prorrogação de prazo (peça 80) , deferida pelo despacho de peça 82, e apresentaram suas defesas de forma conjunta, conforme peças 84-94, que inclui a documentação relativa à prestação de contas (peça 85-94) .
Na instrução antecedente (peça 96) , analisando as alegações de defesa, foram feitas as considerações a seguir.
A falta de apresentação da prestação de contas poderia ser relevada nas situações em que ficasse comprovada a existência de razões plausíveis que justificassem a impossibilidade de apresentá-la no prazo determinado. Problemas financeiros ou falta de organização da documentação do projeto não se prestam a afastar a irregularidade, uma vez que o atraso provocou movimentação da Administração Pública, pois foi instaurada TCE e a Unidade Técnica desta Corte de Contas deverá produzir os exames que lhe competem. Tudo isso gera custos que foram provocados pela desídia do responsável. Concluiu-se que as razões de justificativa apresentadas não constituíam motivos suficientes para afastar a irregularidade.
Quanto à extemporânea apresentação da documentação referente à prestação de contas (peças 85-94) , sugeriu-se que o exame da regularidade ou não da documentação encaminhada ao Tribunal, a título de prestação de contas, deveria ser atribuído à Secretaria Especial de Cultura, concedente dos recursos. Propôs-se a realização de diligência à citada Secretaria, para que, no prazo de sessenta dias, a contar da ciência, informasse sobre a regularidade ou não da documentação comprobatória da prestação de contas objeto do projeto cultural Pronac 11-11965.
Em cumprimento ao pronunciamento da unidade (peça 97) , foi efetuada a diligência, por meio do Ofício 36226/2020-TCU/Seproc (peça 100) , tendo havido ciência no dia 3/8/2020 (peça 101) . 
Em resposta, o Ministério do Turismo encaminhou o Ofício 1522/2020/AECI (peça 102, p. 1) , informando que estava encaminhando o Ofício 4/2020/DVAO/CGPCONT/SGFT/SE (peça 102, p. 3) e Anexo (peça 102, p. 6-11) .
OUTROS PROCESSOS/DÉBITOS NOS SISTEMAS DO TCU COM OS MESMOS RESPONSÁVEIS
Informa-se que foi encontrado processo no Tribunal com os mesmos responsáveis:
	Responsável
	Processos

	Maria Fernanda Zagatto Krug de Arruda Ribeiro
	Processo 005.974/2019-4 [TCE, aberto, "TCE instaurada pelo (a) Secretaria Especial de Cultura em razão de Omissão no dever de prestar contas, Lei Rouanet, que teve por objeto PROJETO A SER REALIZADO ENTRE O PERÍODO DE MARÇO A DEZEMBRO DE 2011 PREVÊ A REALIZAÇÃO DE 220 CONCERTOS DE MÚSICA ERUDITA E INSTRUMENTAL EM 22 CIDADES DO ESTADO DE SÃO PAULO, TODOS COM ENTRADA GRATUITA. COMO ATIVIDADE COMPLEMENTAR PROPÕE REALIZAR 1 PALESTRA SOBRE ¿HISTÓRIA DA MÚSICA¿, COM 04 HORAS DE DURAÇÃO, EM CADA UMA DAS 22 CIDADES COMPREENDIDAS PELO PROJETO. (nº da TCE no sistema: 318/2018) "]
Processo 021.167/2019-2 [TCE, aberto, "TCE instaurada pelo (a) Secretaria Especial de Cultura em razão de Omissão no dever de prestar contas, Lei Rouanet, que teve por objeto Realização de 50 apresentações do concerto "A história do Brasil através da música", executado pela Orquestra de Câmara Cantilena Ensemble, em 16 capitais brasileiras e 16 cidades do estado de São Paulo. (nº da TCE no sistema: 577/2018) "]

	Antonio de Arruda Ribeiro Junior
	Processo 005.974/2019-4 [TCE, aberto, "TCE instaurada pelo (a) Secretaria Especial de Cultura em razão de Omissão no dever de prestar contas, Lei Rouanet, que teve por objeto PROJETO A SER REALIZADO ENTRE O PERÍODO DE MARÇO A DEZEMBRO DE 2011 PREVÊ A REALIZAÇÃO DE 220 CONCERTOS DE MÚSICA ERUDITA E INSTRUMENTAL EM 22 CIDADES DO ESTADO DE SÃO PAULO, TODOS COM ENTRADA GRATUITA. COMO ATIVIDADE COMPLEMENTAR PROPÕE REALIZAR 1 PALESTRA SOBRE ¿HISTÓRIA DA MÚSICA¿, COM 04 HORAS DE DURAÇÃO, EM CADA UMA DAS 22 CIDADES COMPREENDIDAS PELO PROJETO. (nº da TCE no sistema: 318/2018) "]
Processo 021.167/2019-2 [TCE, aberto, "TCE instaurada pelo (a) Secretaria Especial de Cultura em razão de Omissão no dever de prestar contas, Lei Rouanet, que teve por objeto Realização de 50 apresentações do concerto "A história do Brasil através da música", executado pela Orquestra de Câmara Cantilena Ensemble, em 16 capitais brasileiras e 16 cidades do estado de São Paulo. (nº da TCE no sistema: 577/2018) "]
Processo 022.054/2019-7 [TCE, aberto, "TCE instaurada pelo (a) Secretaria Especial de Cultura em razão de Omissão no dever de prestar contas, Lei Rouanet, que teve por objeto Série musical com a realização de 96 concertos de música erudita e instrumental com importantes grupos musicais (nacionais e internacionais) . Os concertos serão realizados em cidades de 4 diferentes estados do Brasil, entre os meses de maio e dezembro de 2012. (nº da TCE no sistema: 114/2019) "]

A tomada de contas especial está, assim, devidamente constituída e em condição de ser instruída.
EXAME TÉCNICO
Os responsáveis foram citados em razão da não comprovação da boa e regular aplicação dos recursos federais repassados à FOCUS RIO PRODUÇÕES CULTURAIS LTDA, em face da omissão no dever de prestar contas dos valores transferidos, no âmbito do projeto incentivado, no período de 18/4/2012 a 31/12/2016, cujo prazo encerrou-se em 30/1/2017. Foi realizada ainda audiência pelo não cumprimento do prazo originalmente estipulado para prestação de contas do projeto incentivado, cujo prazo encerrou-se em 30/1/2017.
Embora os responsáveis tenham apresentado como razões de justificativa para a falta de apresentação da prestação de contas, problemas financeiros ou falta de organização da documentação do projeto, chegou-se à conclusão de que essas justificativas não constituíam motivos suficientes para afastar a irregularidade.
Em relação à extemporânea apresentação da documentação referente à prestação de contas (peças 85-94) , foi realizada diligência à Secretaria Especial de Cultura, concedente dos recursos, para que informasse sobre a regularidade ou não da documentação comprobatória encaminhada ao Tribunal pelos responsáveis.
Em resposta (peça 102) , foram prestadas as informações abaixo transcritas:
21.	A despeito da presente narrativa, toda a documentação apresentada em forma de prestação final de contas foi analisada. Os produtos culturais previstos no plano de distribuição, observadas as finalidades do PRONAC, constituem o objeto do projeto e se referiam à "série musical com a realização de 120 concertos gratuitos de música erudita e instrumental com importantes grupos musicais (nacionais e internacionais) . Os concertos serão realizados em cidades de 5 diferentes estados do Brasil - Bahia, Maranhão, Piauí, Amazonas e Rio de Janeiro - entre os meses de maio e dezembro de 2012." Além disso, foram definidas medidas de acessibilidade, democratização e ampliação do acesso, plano de distribuição e de divulgação para o projeto.
22.	Como elementos comprobatórios, o proponente deveria apresentar materiais de divulgação e clippings de imprensa, de modo a demonstrar a realização de todos os concertos, data, horário e local de realização, sua gratuidade e medidas de democratização e ampliação do acesso previstos; registro fotográfico dos locais de realização das ações, demonstrando a acessibilidade. No entanto, nos documentos apresentados constam apenas notas fiscais e comprovantes de pagamento, não havendo qualquer comprovante da realização do objeto e objetivos do projeto.
23.	Neste sentido, a documentação enviada apresentou-se insuficiente, não sendo capaz de corroborar a execução do objeto, nem tampouco de seus objetivos já mencionados - acessibilidade, democratização, ampliação do acesso e cumprimento dos planos de distribuição e de divulgação - pilares indispensáveis para efetiva comprovação da realização de um projeto.
II. CONCLUSÃO
24.	Portanto, à luz da legislação em vigor, conclui-se que a decisão de reprovação das contas deste projeto deverá ser ratificada e a Prestação de Contas considerada, por esta área técnica, como REPROVADA.
Efetivamente foram definidas medidas de acessibilidade, democratização e ampliação do acesso, plano de distribuição e de divulgação para o projeto, conforme se constata no documento intitulado "proposta cultural" (peça 1) . Contudo, não foram apresentados na documentação encaminhada elementos comprobatórios relativos ao atendimento a esses requisitos. Não há, portanto, como se aferir se os objetivos do convênio foram atingidos. 
Prescrição da Pretensão Punitiva
Vale ressaltar que a pretensão punitiva do TCU, conforme Acórdão 1441/2016-TCU-Plenário, Relator Min. Benjamin Zymler, que uniformizou a jurisprudência acerca dessa questão, subordina-se ao prazo geral de prescrição indicado no art. 205 do Código Civil, que é de dez anos, contado da data de ocorrência da irregularidade sancionada, nos termos do art. 189 do Código Civil, sendo este prazo interrompido pelo ato que ordenar a citação, a audiência ou a oitiva dos responsáveis.
No caso em exame, não ocorreu a prescrição, uma vez que a irregularidade sancionada ocorreu em 31/1/2017, e o ato de ordenação da citação/audiência ocorreu em 14/8/2019.
Cumulatividade de multas 
Quanto à possibilidade de aplicação cumulativa das multas dos arts. 57 e 58, inciso I, da Lei 8.443/1992, ainda que seja adequada a realização de citação e audiência do responsável, por força do disposto no art. 209, § 4º, do Regimento Interno do TCU, o Tribunal reconhece que existe relação de subordinação entre as condutas de "não comprovação da aplicação dos recursos" e de "omissão na prestação de contas", sendo a primeira consequência da segunda, o que enseja, na verificação das duas irregularidades, a aplicação da multa do art. 57, com o afastamento da multa do art. 58, inciso I, em atenção ao princípio da absorção (Acórdão 9579/2015-TCU-Segunda Câmara, Relator Min. Vital do Rêgo; Acórdão 2469/2019-TCU-Primeira Câmara, Relator Min. Augusto Sherman) .
Conforme leciona Cezar Bitencourt (Tratado de Direito Penal: parte geral - 8ª Edição - São Paulo: Saraiva, 2003. Pg. 565) , na absorção, " (...) a pena do delito mais grave absorve a pena do delito menos grave, que deve ser desprezada". No caso concreto, a "omissão no dever de prestar contas", embora seja uma irregularidade autônoma, funciona como fase ou meio para a consecução da "não comprovação da aplicação dos recursos", havendo clara relação de interdependência entre essas condutas. Dessa forma, recaindo as duas ocorrências num mesmo gestor, deve prevalecer a pena do delito mais grave, qual seja, a multa do art. 57, da Lei 8.443/1992.
Cumpre observar, ainda, que a conduta dos responsáveis, consistente nas irregularidades "não comprovação da boa e regular aplicação dos recursos federais repassados em face da omissão no dever de prestar contas" e "não cumprimento do prazo para apresentação de prestação de contas pelo gestor dos recursos", configura violação não só às regras legais, mas também aos princípios basilares da administração pública, eis que, em última análise, ocorre o comprometimento da necessária satisfação à sociedade sobre o efetivo emprego dos recursos públicos postos à disposição da entidade, por força do instrumento de repasse em questão.
Nesses casos, em que fica evidente a falta de transparência e lisura, não há como afastar as suspeitas sempre presentes de que a totalidade dos recursos públicos federais, transferida à entidade, tenha sido integralmente desviada, em prol de gestor ímprobo, ou de pessoas por ele determinadas, a revelar grave inobservância de dever de cuidado no trato com a coisa pública, isto é, ato praticado com culpa grave, pois, na espécie, a conduta do responsável se distancia daquela que seria esperada de um administrador público minimante diligente, num claro exemplo de erro grosseiro a que alude o art. 28 do Decreto-lei 4.657/1942 (Lei de Introdução às Normas do Direito Brasileiro) , incluído pela Lei 13.655/2018 (Acórdão 1689/2019-TCU-Plenário, Relator Min. Augusto Nardes; Acórdão 2924/2018-TCU-Plenário, Relator Min. José Mucio Monteiro; Acórdão 2391/2018-TCU-Plenário, Relator Min. Benjamin Zymler) . 
CONCLUSÃO
Em face da análise promovida na seção "Exame Técnico", propõe-se rejeitar as alegações de defesa de Focus Rio Produções Culturais Ltda., Maria Fernanda Zagatto Krug de Arruda Ribeiro e Antonio de Arruda Ribeiro Junior, uma vez que não foram suficientes para sanar as irregularidades a eles atribuídas e nem afastar o débito apurado.
Vale ressaltar que a jurisprudência pacífica nesta Corte é no sentido da imprescritibilidade das ações de ressarcimento ao erário (Súmula TCU 282) . Dessa forma, identificado dano ao erário, devese instaurar e julgar o processo de tomada de contas especial para responsabilizar seus agentes causadores, respeitando o direito ao contraditório e à ampla defesa, independentemente de quando ocorreram os atos impugnados.
Verifica-se também que não houve a prescrição da pretensão punitiva, conforme análise já realizada.
Tendo em vista que não constam dos autos elementos que permitam reconhecer a boa-fé dos responsáveis ou a ocorrência de outras excludentes de culpabilidade, sugere-se que as suas contas sejam julgadas irregulares, nos termos do art. 202, § 6º, do Regimento Interno do TCU, com a imputação do débito atualizado monetariamente e acrescido de juros de mora, nos termos do art. 202, § 1º do Regimento Interno do TCU, descontado o valor eventualmente recolhido, com a aplicação da multa prevista no art. 57 da Lei 8.443/1992.
PROPOSTA DE ENCAMINHAMENTO
Diante do exposto, submetemos os autos à consideração superior, propondo ao Tribunal:
rejeitar as alegações de defesa apresentadas pelos responsáveis Focus Rio Produções Culturais Ltda. (CNPJ: 05.087.958/0001-85) , Maria Fernanda Zagatto Krug de Arruda Ribeiro (CPF: XXX.264.818-XX) e Antonio de Arruda Ribeiro Junior (CPF: XXX.039.198-XX) ;
rejeitar as razões de justificativa apresentadas pelos responsáveis Maria Fernanda Zagatto Krug de Arruda Ribeiro (CPF: XXX.264.818-XX) e Antonio de Arruda Ribeiro Junior (CPF: XXX.039.198-XX) ;
julgar irregulares, nos termos dos arts. 1º, inciso I, 16, inciso III, alíneas a e c, da Lei 8.443/1992, c/c os arts. 19 e 23, inciso III, da mesma Lei, as contas dos responsáveis Focus Rio Produções Culturais Ltda. (CNPJ: 05.087.958/0001-85) , Maria Fernanda Zagatto Krug de Arruda Ribeiro (CPF: XXX.264.818-XX) e Antonio de Arruda Ribeiro Junior (CPF: XXX.039.198-XX) , condenando-os solidariamente ao pagamento das importâncias a seguir especificadas, atualizadas monetariamente e acrescidas dos juros de mora, calculadas a partir das datas discriminadas até a data da efetiva quitação do débito, fixando-lhes o prazo de quinze dias, para que comprovem, perante o Tribunal, o recolhimento das referidas quantias aos cofres do Fundo Nacional de Cultura, nos termos do art. 23, inciso III, alínea "a", da citada lei, c/c o art. 214, inciso III, alínea "a", do Regimento Interno do TCU.  
		Débitos relacionados ao responsável Antonio de Arruda Ribeiro Junior (CPF: XXX.039.198-XX) em solidariedade com Focus Rio Produções Culturais Ltda. (CNPJ: 05.087.958/0001-85) e Maria Fernanda Zagatto Krug de Arruda Ribeiro (CPF: XXX.264.818-XX) :
	Data de ocorrência
	Valor histórico (R$) 
	Tipo da parcela

	18/4/2012
	650.000,00
	Débito

	30/4/2018
	5,32
	Crédito

	10/5/2012
	60.000,00
	Débito

	8/11/2012
	325.000,00
	Débito

	26/12/2013
	230.000,00
	Débito

	30/12/2013
	90.000,00
	Débito

	30/12/2014
	450.000,00
	Débito

	29/12/2015
	400.000,00
	Débito

	30/12/2015
	60.000,00
	Débito

					Valor atualizado do débito (com juros) em 9/11/2020: R$ 3.615.322,46.
aplicar individualmente aos responsáveis Focus Rio Produções Culturais Ltda. (CNPJ: 05.087.958/0001-85) , Maria Fernanda Zagatto Krug de Arruda Ribeiro (CPF: XXX.264.818-XX) e Antonio de Arruda Ribeiro Junior (CPF: XXX.039.198-XX) , a multa prevista no art. 57 da Lei 8.443/1992 c/c o art. 267 do Regimento Interno do TCU, fixando-lhes o prazo de quinze dias, a contar da notificação, para que comprovem, perante o Tribunal (art. 214, III, alínea "a", do Regimento Interno do TCU) , o recolhimento da dívida aos cofres do Tesouro Nacional, atualizada monetariamente desde a data do acórdão que vier a ser proferido por este Tribunal até a data do efetivo recolhimento, se paga após o vencimento, na forma da legislação em vigor;
autorizar, desde logo, a cobrança judicial das dívidas, caso não atendidas as notificações, na forma do disposto no art. 28, inciso II, da Lei 8.443/1992;
autorizar também, desde logo, se requerido, com fundamento no art. 26 da Lei 8.443, de 1992, c/c o art. 217, §§ 1º e 2º do Regimento Interno do TCU, o parcelamento da (s) dívida (s) em até 36 parcelas, incidindo, sobre cada parcela, corrigida monetariamente, os correspondentes acréscimos legais, fixando-lhe o prazo de quinze dias, a contar do recebimento da notificação, para comprovar, perante o Tribunal, o recolhimento da primeira parcela, e de trinta dias, a contar da parcela anterior, para comprovar os recolhimentos das demais parcelas, devendo incidir, sobre cada valor mensal, atualizado monetariamente, os juros de mora devidos, no caso do débito, na forma prevista na legislação em vigor, alertando os responsáveis de que a falta de comprovação do recolhimento de qualquer parcela importará o vencimento antecipado do saldo devedor, nos termos do § 2º do art. 217 do Regimento Interno deste Tribunal; 
esclarecer aos responsáveis Maria Fernanda Zagatto Krug de Arruda Ribeiro (CPF: XXX.264.818-XX) e Antonio de Arruda Ribeiro Junior (CPF: XXX.039.198-XX) que, caso se demonstre, por via recursal, a correta aplicação dos recursos, mas não se justifique a omissão da prestação de contas, o débito poderá ser afastado, mas permanecerá a irregularidade das contas, dando-se ensejo à aplicação da multa prevista no art. 58, inciso I, da Lei 8.443/1992;
enviar cópia do Acórdão a ser prolatado à Procuradoria da República no Estado de RJ, nos termos do § 3º do art. 16 da Lei 8.443/1992, c/c o § 7º do art. 209 do Regimento Interno do TCU, para adoção das medidas cabíveis; e
enviar cópia do Acórdão que vier a ser proferido à Secretaria Especial da Cultura e aos responsáveis, para ciência;
informar à Procuradoria da República no Estado de RJ, à Secretaria Especial da Cultura e aos responsáveis que o inteiro teor do acórdão, acompanhado do Relatório e do Voto que o fundamenta, está disponível para a consulta no endereço www.tcu.gov.br/acordaos, além de esclarecer que, caso requerido, o TCU poderá fornecer sem custos as correspondentes cópias, de forma impressa; e
informar à Procuradoria da República no Estado de RJ que, nos termos do parágrafo único do art. 62 da Resolução TCU 259/2014, os procuradores e membros do Ministério Público credenciados nesta Corte podem acessar os presentes autos de forma eletrônica e automática, ressalvados apenas os casos de eventuais peças classificadas como sigilosas, as quais requerem solicitação formal.
PARECER DO MINISTÉRIO PÚBLICO
O Ministério Público, à peça 108, manifestou-se de acordo com a proposta de encaminhamento alvitrada pela unidade técnica.
 
É o Relatório.

Heitor Carvalho Chaves (OAB/SP 402.361), Alessandra Isabela Drummond de Alvarenga (OAB/MG 65.787) e outros.

Procurador Rodrigo Medeiros de Lima.

TOMADA DE CONTAS ESPECIAL. PROJETO CULTURAL PRONAC. OMISSÃO NO DEVER DE PRESTAR DE CONTAS. AUSÊNCIA DE COMPROVAÇÃO DA BOA E REGULAR UTILIZAÇÃO DOS RECURSOS CAPTADOS. CONTAS IRREGULARES. DÉBITO. MULTA.

TOMADA DE CONTAS ESPECIAL (TCE)

Secretaria de Controle Externo de Tomada de Contas Especial (SecexTCE).

Atuo por força do art. 18 da Resolução nº  175, de 2005.
Nesta tomada de contas especial, verificou-se a ausência de comprovação da boa e regular aplicação de recursos federais recebidos pela Focus Rio Produções Culturais Ltda., por força do projeto cultural Pronac 1111965, com recursos captados mediante incentivo fiscal da "Lei Rouanet". O objeto do projeto era a realização de "Série musical com a realização de 120 concertos gratuitos de música erudita e instrumental com importantes grupos musicais (nacionais e internacionais) ", realizados em cidades de cinco diferentes estados. Há débito no valor de R$ 2.264.994,68.  Vejamos.
A empresa e seus dirigentes Antonio de Arruda Ribeiro Junior e Maria Fernanda Zagatto Krug de Arruda Ribeiro, foram citados por não terem comprovado a boa e regular aplicação dos recursos captados, devido à omissão no dever de prestar contas. Os dirigentes também foram chamados em audiência por não terem cumprido o prazo originalmente estipulado para a prestação de contas.
Após analisar a defesa conjunta oferecida, a Secretaria de Controle Externo de Tomada de Contas Especial (SecexTCE) propôs julgar-lhes irregulares as contas, condenando-os solidariamente ao pagamento do débito mencionado, e a aplicação de multa. Argumentou, em suma, o que se segue.
0. São insuficientes as justificativas para o descumprimento do prazo para prestar contas. Problemas financeiros ou falta de organização da documentação do projeto não afastam a responsabilidade assumida.
0. Em relação à apresentação extemporânea da documentação referente à prestação de contas, a Secretaria Especial de Cultura, concedente dos recursos, informou que não há evidências da execução do objeto ou do alcance dos objetivos do projeto. Ora, os responsáveis deixaram de apresentar: "materiais de divulgação e clippings de imprensa, de modo a demonstrar a realização de todos os concertos, data, horário e local de realização, sua gratuidade e medidas de democratização e ampliação do acesso previstos; registro fotográfico dos locais de realização das ações, demonstrando a acessibilidade" (peça 102, p. 10) .
0. Não há elementos nos autos que permitam reconhecer a boa-fé dos responsáveis ou a ocorrência de excludentes de culpabilidade.
O Ministério Público manifestou-se de acordo com a proposta. 
Acolho-a, tomando a análise apresentada como razão para decidir, sem prejuízo de acrescentar o que se segue.
0. Conforme vasta jurisprudência desta Corte de Contas, é dos gestores de recursos federais o dever de comprovar sua adequada utilização, sob pena de serem instados a restituí-los, independentemente de ação dolosa, com fundamento no art. 70, parágrafo único, da Constituição Federal de 1988 e no art. 93 do Decreto-Lei nº 200, de 1967.
Face ao exposto, Voto por que o Tribunal adote o Acórdão que ora submeto à consideração deste Colegiado.
TCU, Sala das Sessões, em 5 de outubro de 2021.
RAIMUNDO CARREIRO 
Relator